臺灣高等法院刑事裁定
111年度聲再字第495號
再審聲請人
即受判決人  張隆賓


                    （現於法務部○○○○○○○○○○○執行中）
上列再審聲請人因竊盜等案件，對於本院109年度上訴字第328號
，中華民國109年4月8日第二審確定判決（臺灣新北地方法院108
年度審訴字第1413號），聲請再審，本院裁定如下：
    主  文
再審之聲請駁回。 
    理  由
一、聲請意旨略以：㈠聲請人即受刑人張隆賓為強迫症、焦慮症
    患者，有新北市樹林區山佳派出所所長詹瑩珊可為人證。聲
    請人服用相關藥物的副作用常使其思覺失調及精神耗弱，致
    無法分辨是非對錯，請鈞院審酌上情免除原確定判決維持第
    一審之強制工作並減輕刑期。㈡原確定判決附表編號6、15、
    17、20、21之竊盜犯行係聲請人於精神耗弱時無知承認，且
    相關證據無聲請人DNA，監視器畫面亦非其本人。㈢本案聲請
    人於民國108年4月17、18日遭警刑求而心生恐懼承認相關犯
    行，新北市樹林區樹林派出所陳松山巡佐知此情事，可為人
    證。㈣聲請人服刑至今已深感悔悟，並矯正過往錯誤想法和
    動機，懇請鈞院依刑法第59條酌量減輕刑期。聲請人以前述
    理由聲請再審，並聲請傳喚新北市樹林區山佳派出所詹瑩珊
    所長及樹林派出所陳松山巡佐等語。
二、按聲請再審，應以再審書狀敘述理由，附具原判決之繕本及
    證據，提出於管轄法院為之。但經釋明無法提出原判決之繕
    本，而有正當理由者，亦得同時請求法院調取之，刑事訴訟
    法第429條定有明文。本件再審聲請人以聲請再審狀敘述理
    由聲請再審，雖未附具原判決之繕本，依法本應先命補正，
    惟考量聲請人因其入監執行無法取得原判決正本，由本院調
    取原判決之繕本並無不便且對聲請人亦無不利之情況下，逕
    由本院依職權調取即可，合先敘明。
三、次按再審制度，係為發現確實之事實真相，以實現公平正義
    ，而於案件判決確定之後，另設救濟之特別管道，重在糾正
    原確定判決所認定事實錯誤，但因不能排除某些人可能出於
    惡意或其他目的，利用此方式延宕、纏訟，有害判決之安定
    性，故立有嚴格之條件限制。刑事訴訟法第420條第1項第6
    款原規定：「因發現確實之新證據，足認受有罪判決之人應
    受無罪、免訴、免刑或輕於原判決所認罪名之判決者」，修
    正後該款規定為「因發現新事實或新證據，單獨或與先前之
    證據綜合判斷，足認受有罪判決之人應受無罪、免訴、免刑
    或輕於原判決所認罪名之判決者」，作為得聲請再審原因之
    一項類型，司法實務上認為該證據，必須兼具新穎性（又稱
    新規性或嶄新性）及明確性（又稱確實性）二種要件，始克
    相當。晚近修正將上揭第一句文字，改為「因發現新事實或
    新證據，單獨或與先前之證據綜合判斷」，並增定第3項為:
    「第1項第6款之新事實或新證據，指判決確定前已存在或成
    立而未及調查斟酌，及判決確定後始存在或成立之事實、證
    據。」放寬其條件限制，承認「罪證有疑、利歸被告」原則
    ，並非祇存在法院一般審判之中，而於判罪確定後之聲請再
    審，仍有適用，不再刻意要求受判決人（被告）與事證間關
    係之新穎性，而應著重於事證和法院間之關係，亦即祇要事
    證具有明確性，不管其出現係在判決確定之前或之後，亦無
    論係單獨（例如不在場證明、頂替證據、新鑑定報告或方法
    ），或結合先前已經存在卷內之各項證據資料，予以綜合判
    斷，若因此能產生合理懷疑，而有足以推翻確定判決所認事
    實之蓋然性，即已該當。申言之，各項新、舊證據綜合判斷
    結果，不以獲致原確定判決所認定之犯罪事實，應是不存在
    或較輕微之確實心證為必要，而僅以基於合理、正當之理由
    ，懷疑原已確認之犯罪事實並不實在，可能影響判決結果或
    本旨為已足。縱然如此，不必至鐵定翻案、毫無疑問；但反
    面言之，徜無法產生合理懷疑，不足以動搖原確定判決所認
    定之事實者，仍非法之所許。
四、經查：
㈠、按109年1月8日修正公布，同月10日施行之刑事訴訟法增訂第
    429條之2前段規定，聲請再審之案件，除顯無必要者外，應
    通知再審聲請人及其代理人到場，並聽取檢察官及受判決人
    之意見。本院已通知聲請人到場，並聽取檢察官、聲請人等
    之意見（見本院卷第113至119頁），踐行法定程序，合先敘
    明。
㈡、原確定判決係憑聲請人於警詢、偵訊、原審及本院前審審理
    時之自白、告訴人張秋美、陳頁潞、李宜穎、陳婉姵、馮龍
    翔於警詢時之指述、證人蔣榮井、李順龍、王美足於警詢時
    之證述，佐以監視器錄影畫面擷取影像、現場照片、贓物認
    領保管單等證據，而認定聲請人有如原確定判決事實欄一所
    載之行使變造特種文書及附表編號1至28所示之竊盜、加重
    竊盜、行使偽造私文書、詐欺取財書等犯行。是原確定判決
    就聲請人前揭犯行所為論斷，均有卷存證據資料可資覆按，
    參互判斷作為判決之基礎，核無任何憑空推論之情事，且所
    為論斷與經驗法則、論理法則均無違，更無理由欠備之違法
    情形。聲請人猶執詞聲請再審，對原確定判決採證認事職權
    之行使，任意指摘，已無足採。
㈢、聲請人固聲請傳喚證人新北市樹林派出所陳松山巡佐，以證
    明其有因刑求承認相關犯行，惟查聲請人於本院前審審理時
    坦承有原確定判決附表所示之犯行，並表示檢察官於偵訊時
    並未對其為強暴脅迫等不正方法取供，其於偵查中所為之陳
    述均係出於自由意志等語（見本院前審卷第237、238頁），
    故縱除去聲請人於警詢時所為之陳述，原確定判決依憑聲請
    人於偵查中及法院審理時之任意性自白，以及上開卷內其他
    相關證據資料，亦足資認定聲請人有原確定判決附表所示之
    犯行。從而，上開證據調查之聲請，依形式觀察，顯然無法
    產生聲請人未有原確定判決附表犯行之合理懷疑，而足以動
    搖原確定判決，為聲請人更有利之判決，是上開證據調查之
    聲請，應認無再行調查之必要，無從准許。
㈣、至聲請人以其因服用精神科藥物，致其無法分辨對錯而犯罪
    ，請求依刑法第19條減輕其刑並免除強制工作，且其已知悔
    悟並矯正過往錯誤想法和動機，亦應依刑法第59條酌減刑期
    而聲請再審等語，惟聲請人此部分所指，均屬量刑審酌事項
    ，係事實審法院刑罰裁量權行使適當與否之問題，不涉及原
    確定判決之罪名變更或法定免除其刑，仍無礙聲請人所犯普
    通竊盜罪、加重竊盜罪、行使偽造私文書及行使變造特種文
    書罪之成立，自不符合提起再審之要件。從而，聲請人聲請
    傳喚新北市樹林區山佳派出所所長詹瑩珊，即無必要，礙難
    准許。
五、綜上所述，本件再審之聲請，或係就原確定判決依法調查之
    結果，本於論理法則、經驗法則，取捨證據後所認定之事實
    ，並已經詳為說明審酌之事項再重為爭執其內容，或經與各
    項證據綜合判斷，不足認為聲請人應受無罪、免訴、免刑或
    輕於原判決所認罪名之判決，是本件聲請核與刑事訴訟法第
    420條第1項第6款所定再審之要件不相符，自無理由，應予
    駁回。
據上論斷，依刑事訴訟法第434條第1項，裁定如主文。
中　　華　　民　　國　　111 　年　　12　　月　　1　　 日
                  刑事第十九庭  審判長法　官  曾淑華
                                      法　官  黃惠敏
                                      法　官  李殷君
以上正本證明與原本無異。
如不服本裁定，應於裁定送達後10日內向本院提出抗告狀。
                                      書記官  周彧亘
中　　華　　民　　國　　111 　年　　12　　月　　1 　　日